【裁判字號】    97,交聲,1295
【裁判日期】    970520
【裁判案由】    違反道路交通管理處罰條例聲明異議
【裁判全文】
臺灣臺北地方法院交通事件裁定        97年度交聲字第1295號
原處分機關  臺北市交通事件裁決所
異議人即
受處分人    樊城交通企業有限公司
                    統一編號：00000000號
                    號
上列異議人即受處分人因違反道路交通管理處罰條例案件，對臺
北市交通事件裁決所民國97年4 月22日北市裁二字第22-A000000
00號裁決聲明異議（原舉發案號：臺北市政府警察局舉發違反道
路交通管理事件通知單，北市警交大字第A00000000 號），本院
裁定如下：
    主  文
異議駁回。
    理  由
一、按汽車駕駛人，行經有燈光號誌管制之交岔路口闖紅燈者，
    處新臺幣（下同）1800元以上5400元以下罰鍰，道路交通管
    理處罰條例第53條第1 項定有明文。又按「汽車駕駛人之行
    為有下列情形之一，當場不能或不宜攔截製單舉發者，得逕
    行舉發：一闖紅燈或平交道。二搶越行人穿越道。三在道路
    收費停車處所停車，不依規定繳費。四不服指揮稽查而逃逸
    ，或聞消防車、救護車、警備車、工程救險車之警號不立即
    避讓。五違規停車或搶越行人穿越道，經各級學校交通服務
    隊現場導護人員簽證檢舉。六行經設有收費站、地磅之道路
    ，不依規定停車繳費或過磅。七經以科學儀器取得證據資料
    證明其行為違規。前項第七款之科學儀器應採固定式，並定
    期於網站公布其設置地點」，道路交通管理處罰條例第7 條
    之2 第1 、2 項前段定有明文。
二、本件異議人即受處分人樊城交通有限公司所有車號578-DF號
    營業小客車，於民國97年2 月19日晚上7 時17分許，因駕駛
    人賴華聖沿臺北市○○○路由北往南方向行駛，行經復興北
    路與民生東路口之有燈光號誌管制交岔口時，該路口號誌已
    轉換為紅燈，竟超越停止線，闖紅燈繼續行駛並左轉民生東
    路，經臺北市政府警察局於該路口設置之固定式微電腦闖紅
    燈及自動測速照相設備攝得，依道路交通管理處罰條例第53
    條第1 項規定，掣發北市警交大字第A00000000 號臺北市政
    府警察局舉發違反道路交通管理事件通知單，指定應於97年
    4 月7 日前到案自行繳納罰鍰。嗣異議人不服，於97年3 月
    13日提出申訴，原處分機關仍於97年4 月22日依道路交通管
    理處罰條例第53條第1 項規定，以北市裁二字第22-A000000
    00號裁決書裁處異議人罰鍰2700元，異議人收受該裁決書，
    並於同年月25日聲明異議，有上開舉發通知單、裁決書附卷
    可稽。
三、聲明異議意旨略以：異議人之駕駛人於上開時間，沿復興北
    路由北往南方向行駛，行經民生東路口時號誌仍為綠燈，異
    議人之駕駛人遂將上開營業小客車暫停路口停止線上等待左
    轉，嗣見前方公車左轉即跟隨在後，縱號誌當下轉為紅燈，
    駕駛人仍不及反應，且駕駛人於綠燈時已暫停上址待轉，並
    無闖紅燈之故意云云。
四、經查：
（一）本件異議人之駕駛人確有於97年2 月19日晚上7 時17分許
      ，駕駛車號578-DF號營業小客車，行經臺北市○○○路與
      民生東路之設有燈光號誌管制交岔口，此為異議人所不否
      認，並有於該交岔路口設置照相設備攝得之舉發照片2 張
      附卷可稽，堪予認定。
（二）按「微電腦闖紅燈及測速自動照相設備」感應線圈係埋設
      於路面，其主機控制單元，除設定時間調整及啟動照相各
      設定單元外，微電腦控制單元，係與路口行車管制號誌時
      向、週期、時比等同步設定。證人即臺北市政府警察局中
      山分局交通分隊警員甲○○於本院中證稱：依舉發照片所
      示，違規照片第二行左側代碼「Y 」表示黃燈秒數，顯示
      三色感應燈號正常，右側代碼「R 」表示紅燈，「17」表
      示紅燈亮了1 秒7 後，上開違規車輛才通過感應線圈；第
      二張照片顯示紅燈已亮2 秒7 ，違規車輛仍以時速22公里
      繼續通過該處，並非單純起步或越線，而是一直在行進中
      。若如異議人所言車輛係綠燈時已停在感應線圈上，燈號
      轉變為紅燈時仍靜止不動，自動照相設備不會啟動，亦非
      違規；然本件車速達22公里，若單純起步不可能在1 秒時
      間內即達時速22公里的速度等語明確（見本院97年5 月19
      日筆錄），證人即本件駕駛人賴華聖亦於本院訊問中自稱
      ：原本暫停在路口要左轉民生東路，前輪已超越停止線但
      後輪沒有越線，因前方公車擋住燈號，不知燈號有無轉變
      ，見公車左轉就跟著左轉等語（同上筆錄），惟觀諸本件
      舉發照片，可見違規車輛上方及前方路口各有一圓形燈號
      ，且該兩個圓形燈號皆為紅色表示禁止通行，違規車輛前
      方雖有公車，但2 車間尚有1 至2 部自小客車之間距，有
      舉發照片2 張在卷可憑，顯見異議人車輛並非緊鄰公車後
      方以致車行方向之兩個燈號完全遮蔽無法辨識，且異議人
      車輛確實在號誌變為紅燈時仍有向前行駛並保持行進之舉
      措，車速並達時速22公里等情明確。
（三）按行車管制號誌之圓形紅燈燈號顯示之意義為「車輛面對
      圓形紅燈表示禁止通行，不得超越停止線或進入路口」，
      道路交通標誌標線號誌設置規則第206 條第5 項第1 款定
      有明文。次按，關於「闖紅燈」之認定，於無繪設路口範
      圍者：以車輛無視於紅燈警示，而有穿越路口之企圖，其
      車身並已伸越停止線並足以妨害其他方向人（若有行人穿
      越道）、車通行者亦以闖紅燈論處；若僅車身伸越停止線
      則以不遵守標線指示視之，業經交通部於82年4 月22日以
      交路字第009811號函釋甚明。本件異議人遭舉發違規之地
      點設有紅綠燈號誌，異議人之駕駛人自應遵守號誌指示行
      車，其於前揭時間駕車行經違規地點時，燈光號誌顯示為
      圓形紅燈，而所駕駛車輛車身已進入行人穿越道，亦有上
      開舉發照片可按，揆諸前開說明，自不得超越停止線繼續
      往前行駛，其所為屬「行經有燈光號誌管制之交岔路口闖
      紅燈」之違規行為，至為明確。再者，車輛必須在紅燈時
      ，輾壓固定式電腦自動照相機之感應線圈，始會啟動相機
      拍照採證，此乃機器正常運作下必然之理，是故若本件有
      異議人所稱，該車輛於綠燈時已超越停止線並暫停之情形
      ，則以該機器運作之特性，當不會啟動相機拍照採證。異
      議人未遵守紅燈號誌指示仍強行穿越路口，有礙其他方向
      之人、車通行，所駕駛車輛確有闖越紅燈之違規行為甚明
      ，原處分機關依道路交通管理處罰條例第53條規定，裁處
      異議人罰鍰2700元，於法核無違誤。異議人聲明異議，指
      摘原處分不當，為無理由，應予駁回。
五、據上論斷，應依道路交通案件處理辦法第19條，裁定如主文
    。
中    華    民    國    97    年    5  月       20    日
                  交通法庭  法  官  孫正華
上正本證明與原本無異。
如不服本裁定，應於裁定送達後5 日內向本院提出抗告狀。
                            書記官  葉潔如
中    華    民    國    97    年    5     月    21    日


司法院資訊處製作；財團法人民間司法改革基金會備份。
